【裁判字號】    97,抗更(一),25
【裁判日期】    970630
【裁判案由】    訴訟救助
【裁判全文】
臺灣高等法院民事裁定                97年度抗更(一)字第25號
抗  告  人  甲○○
上列抗告人因與臺北市私立吉得寶文理語文補習班（吉的堡教育
機構東門分校）等間請求給付資遣費等事件，聲請訴訟救助，對
於中華民國96年9月17日臺灣臺北地方法院96年度救字第118號裁
定提起抗告，經最高法院發回更審，本院裁定如下：
    主  文
原裁定廢棄。
准予抗告人訴訟救助。
抗告及發回前再抗告訴訟費用由相對人負擔。
    理  由
一、按當事人無資力支出訴訟費用者，法院應依聲請，以裁定准
    予訴訟救助，但顯無勝訴之望者，不在此限；又對於外國人
    准予訴訟救助，以依條約、協定或其本國法令或慣例，中華
    民國人在其國得受訴訟救助者為限，民事訴訟法第107條、
    第108條分別定有明文。
二、查本件抗告人為約旦哈希米德王國（下稱約旦國）國民，居
    留我國，有其提出之我國外僑居留證足憑（原審卷第9頁）
    ，雖我國與該國於民國46年11月19日簽訂之「中華民國與約
    旦哈希米德王國友好條約」，因兩國於66年斷交業已失效（
    原審卷第36頁），惟依該國西元2005年法院準則第15條規定
    ：「如果有一個人申告無法支付法院訴訟費用，法院院長在
    確認該人確實無力支付時，能夠決定不收任何費用而受理該
    訴訟案」，該規定於2005年6月16日開始執行，迄今仍然有
    效，所有住在約旦的外國人（含臺灣人）都可援用，有約旦
    駐華商務辦事處覆函可稽（原審卷第33頁、本院卷），是我
    國人於約旦國既得受訴訟救助，則依上開說明，抗告人於我
    國是否應受訴訟救助，即應依民事訴訟法第107條規定查其
    是否符合訴訟救助之要件，合先敘明。
三、抗告人主張略以：其於95年1月至同年6月中旬，在相對人台
    北市私立吉得堡文理語文補習班工作，惟自離職後迄今仍無
    工作，所得新臺幣 (下同)30 餘萬元之薪資至今所剩無幾，
    其妻於95年間無固定工作，自96年6月始有固定工作，月薪
    約3萬元，雖抗告人及妻子名下各有一輛汽車，然均為10 年
    以上之舊車，並無不動產，家庭生活開銷均由妻子負擔，生
    活仍屬困難，抗告人無資力支出訴訟費用，經申請法律扶助
    獲准在案，原法院未為詳查，駁回抗告人訴訟救助之聲請，
    顯非允洽等語。
四、按經分會准予法律扶助之無資力者，其於訴訟程序中，向法
    院聲請訴訟救助時，應准予訴訟救助，但另有不符法律扶助
    事實之證明者，不在此限，法律扶助法第62條定有明文。又
    財團法人法律扶助基金會受法律扶助者無資力認定標準（下
    稱無資力認定標準）第2條規定：法律扶助法第3條所稱無資
    力者，係指符合下列資格之一者：（一）符合社會救助法之
    低收入戶。（二）其每月可處分之收入及可處分之資產低於
    一定標準者；而依第3條之規定，申請人家庭人口數2人者，
    申請人住所地於台灣省或其他地區，須每月可處分之收入未
    超過22,000元，可處分之資產共計在500,000元以下，始符
    合無資力資格。
五、經查抗告人主張其與相對人間請求給付資遣費等事件，因無
    資力支出訴訟費用，且非顯無勝訴之望，業經財團法人法律
    扶助基金會台北分會准予法律扶助在案等情，有上開分會96
    年4月3日法律扶助律師接案通知書附卷可稽（北救字第24號
    卷第4頁）。據抗告人陳稱其於95年1至6月份有工作，自95
    年7 月份起即已失業，其妻於95年間工作並不固定，自96年
    6月起始有固定工作，每月薪資約3萬元，尚須支付房租6500
    元，生活仍屬困難等情，核諸抗告人名下僅有1995年份FORD
    1988CC汽車一部，94年無所得、95年薪資所得300,100元，
    而其配偶文瑞玲名下僅有1988年份PEUGEOT1796 CC汽車一部
    ，94年、95年所得分別為17,874元、55,584元，有抗告人及
    其配偶之財政部臺北市國稅局財產歸屬資料清單、94、95年
    度合所得稅各類所得資料清單附卷可稽（原審卷第14-19頁
    ），堪認抗告人於96年4月獲准法律扶助時，符合上開無資
    力認定標準，抗告人聲請本件訴訟救助，揆諸上開說明，應
    予准許，原法院以抗告人有不符民事訴訟法第108條之規定
    ，駁回其聲請，尚有未洽，抗告意旨指摘原裁定不當，求予
    廢棄，為有理由，應由本院將原裁定廢棄，變更為如主文第
    2項所示，爰裁定如主文。
中    華    民    國    97    年     6    月    30    日
                    民事第九庭
                        審判長法  官 黃熙嫣
                              法  官 林玲玉
                              法  官 陳玉完
正本係照原本作成。
本裁定除以適用法規顯有錯誤為理由，並經本院許可外，不得再
抗告。如提起再抗告，應於收受後10日內委任律師為代理人向本
院提出再抗告狀。並繳納再抗告費新台幣１千元。
中    華    民    國    97    年    7     月    3     日
                              書記官 鎖瑞嶺


司法院資訊處製作；財團法人民間司法改革基金會備份。
